臺灣臺南地方法院民事判決　　　　　　　 96年度訴字第227號
原　　　告　甲○○
被　　　告　乙○○
上列當事人間請求拆屋還地等事件，經本院於民國96年6月20日
言詞辯論終結，判決如下：
    主  文
被告應將坐落台南縣佳里鎮○里段一五四一之一二地號土地上如
附圖所示斜線部分面積參拾肆平方公尺之建物拆除，並將土地返
還原告。
訴訟費用新台幣柒仟壹佰陸拾元由被告負擔。
本判決於原告以新台幣貳拾捌萬玖仟元供擔保後，得假執行。被
告如於標的物交付前以新台幣捌拾陸萬柒仟元為原告預供擔保者
，得免為假執行。
    事實及理由
一、原告起訴主張：
(一)、陳述：坐落台南縣佳里鎮○里段1541-12地號土地（下稱系
    爭土地）為原告所有，同段1541地號土地原係訴外人林蘇素
    珍所有，因積欠債務而遭法院強制執行拍賣（案號：94年度
    執字第17855號），由被告拍定買受，並連同土地上之未保
    存登記之鐵皮屋（門牌號碼：台南縣佳里鎮○○里○○路
    509-2號，下稱系爭建物）一併買受。系爭建物為訴外人曾
    雪香所建，因訴外人林蘇素珍積欠曾雪香債務，故將其當時
    所有之台南縣佳里鎮○里段1541地號土地借予曾雪香使用，
    曾雪香於其上建物時，因未鑑界，致占用原告所有之系爭土
    地之一部分。系爭建物無權占用原告所有之系爭土地，占用
    之範圍如附圖斜線部分所示，面積為34平方公尺，被告自應
    將上開占用部分之鐵皮屋拆除，並將土地交還原告。爰基於
    民法物上請求權之規定，提起此訴。
(二)、聲明：
　1.被告應將坐落台南縣佳里鎮○里段1541-12地號土地上如附
    圖所示斜線部分面積34平方公尺之建物拆除，並將土地返還
    原告。
  2.訴訟費用由被告負擔。
  3.原告願供擔保請准宣告假執行。
二、被告抗辯：
(一)、陳述：坐落坐落台南縣佳里鎮○里段1541地號土地（地目建
    、面積97平方公尺）所有權全部及地上建物面積115.1平方
    公尺（即系爭房屋），原係訴外人林蘇素珍及曾雪香所有，
    因林蘇素珍之債權人華南銀行聲請強制執行，經本院於民國
    （下同）95年4月27日以94年度執字第17855號拍賣，由被告
    投標拍定，土地部分價金為1,293,000元、房屋部分218,000
    元，已移轉登記予被告並點交完畢。關於系爭建物超過1541
    號土地面積部分即占用原告所有系爭土地之部分，被告願按
    公告現值向原告購買。
(二)、聲明：
  1.原告之訴駁回。
  2.訴訟費用由原告負擔。
  3.如受不利判決，願供擔保准予宣告免假執行。
三、經本院於96年6月20日言詞辯論期日與兩造整理並協商之結
    果，兩造不爭執之事實及本件之爭點確認如下：
(一)、不爭執之事實：
  1.坐落台南縣佳里鎮○里段1541-12地號土地為原告所有。
  2.坐落同段1541地號土地原為訴外人林蘇素珍所有，經本院以
    94年度執字第17885號拍賣，由被告拍定，並於95年9月15日
    登記為所有權人，被告承買時並連同其上之未保存登記建物
    （下稱系爭建物）一併承買。
  3.系爭建物占用原告所有之台南縣佳里鎮○里段1541-12地號
    土地之面積為34平方公尺，經台南縣佳里地政事務所96年4
    月30日測量並繪製複丈成果圖在案。
  4.系爭建物系訴外人曾雪香所建造，因訴外人林蘇素珍積欠曾
    雪香債務，而將其所有之台南縣佳里鎮○里段1541地號土地
    借予曾雪香使用，曾雪香於其上建屋時，因未鑑界，致占用
    鄰地即原告所有之台南縣佳里鎮○里段1541-1 2地號土地之
    一部分。
(二)、爭點：
    被告應否將系爭建物占用原告所有之台南縣佳里鎮○里段
    1541-12地號土地之部分面積34平方公尺（即如複丈成果圖
    斜線部分所示）拆除，並將占用之土地返還原告？
四、得心證之理由：
(一)、按所有人對於無權占有或侵奪其所有物者，得請求返還之。
    對於妨害其所有權者，得請求除去之。有妨害其所有權之虞
    者，得請求防止之，民法第767條定有明文。系爭土地為原
    告所有，而被告所有之系爭房屋占用系爭土地如附圖所示斜
    線部分之面積，被告並無占用系爭土地之合法權源之事實，
    均為兩造所不爭執，已如前述。被告雖辯稱系爭建物係向本
    院投標拍定，又其前手即訴外人曾雪香為原告之妻，其若係
    基於租賃或借貸或地上權之設定之法律關係而占用原告所有
    之系爭土地，被告拍定後亦可承受其法律關係，而有正當之
    權源，並非無權占有云云，惟訴外人曾雪香對於系爭土地並
    無占用之權利之事實，為兩所不爭執，原告亦未能主張並證
    明其有占用系爭土地之權利，被告所辯，均無理由。則依據
    上揭民法第767條之規定，原告請求被告將占用系爭土地部
    分之建物拆除，即有理由。
(二)、綜上所述，被告所有之系爭建物無權占用原告所有之系爭土
    地，範圍如附圖斜線部分所示，從而，原告請求被告將系爭
    建物如附圖斜線部分所示之範圍拆除，將土地返還原告，為
    有理由，應予准許。
五、兩造分別陳明願供擔保，請准宣告假執行及免為假執行，經
    核均無不合，爰分別酌定相當擔保金額准許之。
六、結論：原告之訴為有理由，依民事訴訟法第78條、第87條第
    1項、第390條第2項、第392條第2項、第3項之規定，判決如
    主文。
中　　華　　民　　國　　96　　年　　6 　　月　　29　　日
                  民事第四庭    法　官　高如宜
以上正本係照原本作成
如對本判決上訴，須於判決送達後20日內向本院提出上訴狀
中　　華　　民　　國　　96　　年　　6 　　月　　29　　日
                                書記官　彭建山
